【裁判字號】    95,聲,1642
【裁判日期】    951130
【裁判案由】    返還提存物
【裁判全文】
臺灣桃園地方法院民事裁定              95年度聲字第1642號
聲  請  人  台北富邦商業銀行股份有限公司
法定代理人  丙○○
相  對  人  甲○○
            丁○○
            乙○○
上列當事人間聲請返還提存物事件，本院裁定如下：
    主  文
本院九十年度存字第三五０一號提存事件聲請人所提存之擔保物
即台北市政府建設公債八十六年度債票，面額新台幣伍拾萬元壹
張（號碼：ＦＩ０００九六八，附第五期至第十期息票）、面額
新台幣壹拾萬元貳張（號碼：ＦＪ００一二四０、ＦＪ００一二
四一，均附第五期至第十期息票），合計新台幣柒拾萬元，就相
對人甲○○部分，准予返還。
聲請人其餘之聲請駁回。
    理  由
一、按訴訟終結後，供擔保人證明已定20日以上之期間，催告受
    擔保利益人行使權利而未行使者，或法院依供擔保人之聲請
    ，通知受擔保利益人於一定期間內行使權利並向法院為行使
    權利之證明而未證明者，法院應依供擔保人之聲請，以裁定
    命返還其提存物，民事訴訟法第104 條第1 項第3 款定有明
    文；另依同法第106 條所示，前開規定於其他依法令供訴訟
    上之擔保者準用之。又上述所謂「訴訟終結」，係指依假扣
    押所保全之請求提起之本案訴訟終結；如供擔保人未提起本
    案訴訟時，則指假扣押裁定及假扣押執行程序均不存在者而
    言。
二、本件聲請意旨略以：聲請人前遵本院90年度全十字第6616號
    民事裁定，曾提供台北市政府建設公債86年度債票，面額新
    台幣（下同）50萬元1 張（號碼：FI000968，附第5 期至第
    10期息票）、面額10萬元2 張（號碼：FJ001240、FJ001241
    ，均附第5 期至第10期息票），合計70萬元擔保金，並以本
    院90度存字第3501號提存事件提存在案。茲因聲請人已撤回
    假扣押執行之聲請及聲請撤銷假扣押裁定，並向本院聲請對
    相對人催告行使權利，經本院於民國95年9 月8 日將通知函
    合法送達於相對人，惟相對人即受擔保利益人迄今未向聲請
    人行使權利，爰依民事訴訟法第104 條第1 項第3 款之規定
    聲請返還擔保金等語，並提出本院95年度全聲字第119 號撤
    銷假扣押裁定暨確定證明、90年度全十字第6616號假扣押裁
    定、提存書、桃院木民簡95年度聲字第1272號函各1 件為證
    （以上均為影本）。
三、聲請人上開所主張之事實，經本院審核上開證物，並調閱本
    院91年度裁全字第6616號卷宗（內含90年度執全字第3484號
    卷宗）、90年度存字第3501號卷宗、95年度全聲字第119 號
    卷宗查核無訛。次查，聲請人已於95年2 月27日具狀向本院
    執行處撤回上開假扣押執行之聲請，上開假扣押裁定亦於同
    年7 月17日經本院依債權人即聲請人之聲請而裁定撤銷確定
    ，聲請人於本件已符合首揭「訴訟終結」之要件後，向本院
    聲請以桃院木民簡95年度聲字第1272號函通知相對人於文到
    後21日內行使權利，相對人均已於同年9 月14日收受送達，
    而相對人於受催告後並未於上述期間內行使權利之事實，亦
    經本院依職權調閱本院95年度聲字第1272號通知行使權利卷
    宗，並向本院民事分案室及臺灣臺北地方法院查詢無誤，有
    本院民事紀錄科查詢表2 紙、臺灣臺北地方法院北院錦文人
    字第0950005521號函1 紙附卷可稽。則依首揭法律規定及說
    明，聲請人本件聲請，關於相對人甲○○部分，尚無不合，
    應予准許。
四、至於相對人丁○○、乙○○部分，因按，假扣押於執行程序
    實施前撤回執行之聲請，法院應依供擔保人之聲請，返還其
    提存物，毋庸裁定，修正前民事訴訟法第104 條第3 項定有
    明文；又擔保提存之提存人於提存後，依民事訴訟法第104
    條第3 項之規定返還提存物者，得聲請該管法院提存所返還
    提存物，提存法第16條第1 項第2 款亦定有明文。經查，民
    事訴訟法第104 條第3 項雖於92年2 月7 日經總統令刪除，
    然觀諸該條之修正理由為「原第三項關於假執行、假扣押、
    假處分供擔保人請求返還提存物之規定，非屬本條訴訟費用
    之擔保事項，且係不經法院裁定，逕向法院提存所聲請返還
    ，應屬提存法之範疇，在此規定，體例未合。」，足見假扣
    押供擔保人於強制執行實施前撤回執行之聲請，仍得逕向法
    院提存所聲請返還擔保金，毋須經由法院裁定。再查，本件
    聲請人為擔保假扣押而辦理提存後，聲請本院以90年度執全
    字第3484號假扣押事件對相對人為假扣押，惟就相對人丁○
    ○、乙○○部分，聲請人則於假扣押實施前之91年6 月5 日
    即已撤回對之執行之聲請乙情，有本院民事執行處91年6 月
    20日執行撤回證明書乙紙附卷可稽，則依前揭提存法第16條
    第1 項第2 款之規定，聲請人就相對人丁○○、乙○○部分
    ，欲請求返還提存物，僅需提出民事執行處發給之上開「未
    執行證明」，即得聲請提存所返還提存物，無庸取得本院命
    返還提存物之確定裁定，從而，聲請人就相對人丁○○、乙
    ○○部分之聲請，尚屬於法不合，應予駁回。
五、另聲請人於本院90年度全十字第6616號假扣押事件時，其名
    稱為「台北銀行股份有限公司」，嗣與富邦商業銀行股份有
    限公司合併改制為台北富邦商業銀行股份有限公司，有經濟
    部股份有限公司變更登記表1 份附於上揭95年度全聲字第11
    9 號卷內足憑，是其於假扣押時及本件聲請時，當事人之同
    一性並未變更，附此敘明。
六、爰裁定如主文。
中    華    民    國    95    年    11    月    30    日
                  民事第二庭    法  官  范明達
以上正本係照原本作成
如對本裁定抗告須於裁定送達後10日內向本院提出抗告狀，並應
繳納抗告裁判費新台幣1,000 元。
中    華    民    國    95    年    11    月    30    日
                                書記官  江世亨


司法院資訊處製作；財團法人民間司法改革基金會備份。
